【裁判字號】    97,交聲,1587
【裁判日期】    971230
【裁判案由】    違反道路交通管理處罰條例聲明異議
【裁判全文】
臺灣士林地方法院交通事件裁定        97年度交聲字第1587號
原處分機關  臺北市交通事件裁決所
異  議  人  乙○○
即受處分人
上列異議人即受處分人因違反道路交通管理處罰條例案件，對於
臺北市交通事件裁決所於民國97年10月24日所為之處分（原處分
案號：北市裁罰字第裁22-Z00000000號），聲明異議，本院裁定
如下：
    主  文
異議駁回。
    理  由
一、原處分意旨略以：異議人即受處分人乙○○於民國97年8 月
    11日晚間9 時23分許，駕駛車牌號碼為8D-7771 號自小客車
    ，行經國道1 號公路北上15.7公里處時，因行駛高速公路違
    規使用路肩，為警以異議人有違反道路交通管理處罰條例第
    33條第1 項第9 款之規定掣單舉發。經異議人提出申訴，原
    處分機關函請舉發單位調查結果，仍認異議人有上開違規行
    為，乃依道路交通管理處罰條例第33條第1 項第9 款、第63
    條規定，裁決異議人新臺幣（下同）4,000 元罰鍰，並記違
    規點數1 點。
二、異議意旨略以：本件罰單經警方更改違規地點及事實，警方
    對此回函表示只要警員當場發現錯誤並更正加蓋職員章即可
    ，伊質疑是否只要加蓋職員章就可以更正，而且本件違規沒
    有任何照片或錄影存證，為此聲明異議等語。
三、按汽車行駛於高速公路，不遵使用限制、禁止、行車管制及
    管理事項之管制規則而未依規定使用路肩者，處汽車駕駛人
    3,000 元以上6,000 元以下罰鍰，並記違規點數1 點，道路
    交通管理處罰條例第33條第1 項第9 款、第63條第1 項第1
    款分別定有明文。次按交通法庭認為聲明異議無理由者，應
    以裁定駁回之，道路交通案件處理辦法第19條亦著有明文。
四、經查：
（一）證人即本件舉發警員甲○○於本院具結證稱：本件是伊和
      另1 位同事一起舉發，當時我們巡邏晚上6 點到10點的班
      ，在9 點多北上過南京東路路口，伊在異議人所駕駛前揭
      自小客車後方，我們行駛在外側車道，當時車流比較多，
      滿多人要下東湖出口，車速大約每小時50公里左右，到了
      15點7 公里，前方異議人車輛切換到路肩，我們就先開警
      示燈，他超越前車後又從路肩回到外側車道，當時我們考
      慮要用何方式攔停，考慮接近出口怕影響車子行進，所以
      我們切換到內側車道加速前進，因為當時內側車道車流較
      少，我們到異議人車輛前方，停在15點2 到點3 公里接近
      槽化線處，下車用指揮棒攔停異議人至警車後方，告知異
      議人違規行為並請他出示證件，開單警員是另1 位同事，
      針對異議人說違規地點和事實更正部份，當時伊告知違規
      事實，異議人行為是走在路肩，但伊認為他的主觀目的就
      是要利用路肩超車，所以當場告訴異議人這個情形，另1
      位警員就開單，當時異議人說他是要下東湖出口，不是要
      利用路肩超車，但他違規地點在15點7 公里，而要下交流
      道的切換地點在15點5 公里，兩者之間相距200 公尺，異
      議人如果要下交流道太早變換。罰單上將地點由「12.3公
      里」更正為「15.7公里」的原因，是開單警員寫錯，伊發
      現後跟那位警員說我們寫錯，所以主動更正，伊當時有問
      該警員寫錯原因，他說是寫太快；罰單上將事實由「利用
      路肩超車」更正為「違規行駛路肩」的原因，是因為依據
      道路交通管理處罰條例第33條第1 項第9 款，其違規事實
      是指小客車違規行駛路肩，伊認為異議人已經違規行駛路
      肩，不管目的是否要超車，異議人的行為都已經該當上開
      條款事實，所以依據法條規定舉發。本件沒有科學儀器採
      證，是因為違規行為稍縱即逝，當時異議人只是稍微超出
      去又超回來，而且東湖那邊車潮只是稍微回堵，是因為下
      方紅綠燈比較久，但也不像異議人說的有五分鐘那麼久等
      語（參本院97年12月1 日訊問筆錄第2 頁至第3 頁）。證
      人甲○○既與異議人素不相識，亦無仇怨，係依法執行勤
      務之公務員，其於本院具結後作證，殊無設詞誣陷異議人
      ，而身觸偽證重罪之理，是其證詞應屬可信，堪認異議人
      當時確實有未依規定駕車行駛路肩之違規事實無誤。至於
      本件罰單更正地點及違規事實之原因，業經證人甲○○證
      述如上，而警員開立罰單，一時記載錯誤後予以更正，非
      屬絕無僅有之事，且本件錯載並非重大，嗣後既經警員更
      正且加蓋職章證明，復說明錯載原委，本院經核尚無不可
      信之處，自不得以此更正罰單事實遽指該罰單記載內容不
      可採。
（二）異議人雖質疑本件為何未經警方科學採證云云。惟警方舉
      發交通違規案件，並不以舉發照片為唯一證明方法（道路
      交通管理處罰條例第7 條、第7 條之1 、第7 條之2 規定
      參照），故依現行法律規定，法院處理交通事件，並不限
      於科學儀器所採證據，惟仍須就事件所涉相關證據資料，
      包括供述及非供述證據，依據證據法則，憑以認定行為人
      交通違規行為之有無，此乃因交通違規事件之特性在於行
      為態樣甚多，復多有瞬間即逝情形，實在無法於行為人交
      通違規同時，全部得以即時利用科學儀器取得證據資料，
      即使屬於方便以科學儀器採證之交通違規行為，普遍採用
      ，不但所費不貲，也有實際困難。故若舉發警員係親眼見
      聞違規經過，並經以證人身分具結後在法院為證述，仍不
      失為認定交通違規事實有無之證據方法。況警員舉發交通
      違規，係依道路交通管理處罰條例授權所為之職權行使，
      而交通違規行為本身既多發生於瞬間，通常乃委由當場執
      行取締違規公務員之認識及判斷，且必須為立即之取締作
      為，此為達成維持交通秩序目的所必要。且依道路交通管
      理處罰條例之規定，此種立即性之舉發違規，多依警員之
      認知、判斷即為已足，並無必須另有其他積極佐證（如：
      其他目擊證人或必須拍攝照片等），始構成處分要件之規
      定。此係因執行職務之公務員，通常多具有一定之考選資
      格與專業訓練，且其執法之對象係不特定之大眾，故其立
      場經立法機關推定，應具有客觀、中正與公平之特質，而
      無故意偏頗之虞。是以異議人以本件未經科學儀器採證，
      而認原處分證據不足云云，尚不足採。
（三）綜上所述，本件異議人違規事實明確，原處分機關據以裁
      罰異議人並無違誤，異議人以前詞置辯為無理由，應予駁
      回。
據上論斷，應依道路交通案件處理辦法第19條之規定，裁定如主
文。
中    華    民    國    97    年    12    月    30    日
                              臺灣士林地方法院交通法庭
                                  法  官  鄭光婷
以上正本證明與原本無異。
如不服本裁定，應於裁定送達後5 日內，向本院提出抗告狀。
                                  書記官  徐仁豐
中    華    民    國    97    年    12    月    30    日


司法院資訊處製作；財團法人民間司法改革基金會備份。
